臺灣高雄地方法院刑事判決　　　　　　　99年度訴字第1618號
公　訴　人　臺灣高雄地方法院檢察署檢察官
被　　　告　張富濠
選任辯護人　林祺祥律師
被　　　告　魯振宇
選任辯護人　蔡明哲律師
被　　　告　潘鴻頡
選任辯護人　林易玫律師
　　　　　　洪士宏律師
被　　　告　游柄濠
選任辯護人　王仁聰律師
　　　　　　蔡桓文律師
上列被告等因殺人未遂案件，經檢察官提起公訴（99年度偵字第
9510號），本院判決如下：
    主  文
張富濠、魯振宇、潘鴻頡、游柄濠共同傷害人之身體，因而致人
受重傷，張富濠、游柄濠各處有期徒刑陸年，魯振宇處有期徒刑
伍年貳月，潘鴻頡處有期徒刑肆年。
    事  實
一、張富濠（原名張智豪，民國98年12月10日改名）於98年9 、
    10月間委託黃佑任代為向駱俊佑催討新臺幣3 萬元之債務，
    黃佑任又轉委託柯耀嘉，因催討債務問題生有嫌隙，於98年
    12 月26 日（檢察官誤載為12月25日）晚上9 時許，張富濠
    與同行友人魯振宇（綽號小宇），經黃佑任聯絡至高雄市小
    港區○○○路與沿海路路口之麥當勞，黃佑任向張富濠表示
    可與在高雄市○○區○○路128 號「遊戲阜網咖」之柯耀嘉
    見面商討上開債務問題，張富濠告知由其另行分別邀約見面
    之友人潘鴻頡（綽號阿潘）及游柄濠（綽號大頭）後，與魯
    振宇、黃佑任同車前往該「遊戲阜網咖」，潘鴻頡及游柄濠
    隨後亦趕至，於同日晚上9 時40分許（起訴書誤載為10時許
    ）到達後，張富濠、魯振宇、黃佑任將柯耀嘉叫至網咖之騎
    樓商談催討上開債務問題，游柄濠隨後亦到騎樓處，然於同
    日晚上9 時54分許，張富濠、柯耀嘉雙方一言不合，互相推
    擠，魯振宇、游柄濠見狀一擁而上，潘鴻頡亦由路邊跑進騎
    樓加入，張富濠、魯振宇、游柄濠、潘鴻頡四人乃基於普通
    傷害人之身體之犯意聯絡，共同毆打柯耀嘉，惟在圍毆眾人
    情緒激昂、人多壯膽下，交相朝對方拳打腳踢，順手拿起棍
    棒、鐵架毆打，極可能造成身體或健康有重大不治或難治之
    重傷害之結果，乃一般人客觀上所能預見，扭打混亂中，游
    柄濠、張富濠乃先後持放置路邊之禁止停車鐵架丟擊柯耀嘉
    ，魯振宇則返回張富濠車上木製球棒，朝已逃至高雄市○○
    區○○路128 號前快車道上之柯耀嘉毆擊，柯耀嘉倒地不起
    ，張富濠緊接著自魯振宇手中接過木棒毆打柯耀嘉，期間，
    魯振宇、潘鴻頡及游柄濠亦時對柯耀嘉拳打腳踢，因而致柯
    耀嘉受有頭部外傷合併右顳骨右枕骨骨折、右顳頂部右小腦
    硬膜上出血、腦出血及右尺骨骨折、及右膝、右臂、右腿、
    左上臂瘀傷等傷害，嗣於同日晚上9 時56分許，張富濠、魯
    振宇、游柄濠、潘鴻頡乃一哄而散，柯耀嘉乃由其妹柯靜瑩
    、黃佑任將柯耀嘉送醫急救，經送高雄市立小港醫院轉診至
    高雄榮民總醫院，於98年12月27日凌晨施以手術治療後，仍
    存有四肢肢體及認知障礙無法獨立翻身、坐起、言語而屬極
    重度之植物人。
二、嗣接獲報案之高雄市小港分局承辦員警經柯靜瑩、黃佑任之
    供述查知張富濠，惟尚不知其餘犯罪人之身分，而潘鴻頡、
    魯振宇在犯罪偵查機關據報知悉有犯罪事實，但不知悉犯罪
    人前，於99年1 月7 日先後至高雄市苓雅分局向該分局警員
    主動承認自首而願接受裁判，而張富濠亦於同日至高雄市苓
    雅分局投案，嗣再經高雄市小港分局承辦員警循線查獲游柄
    濠，而悉上情。
三、案經高雄市政府警察局小港分局移送臺灣高雄地方法院檢察
    署檢察官偵查起訴。
    理  由
壹、證據能力部分：
一、被告張富濠否認證人柯靜瑩警詢中供述之證據能力，經核證
    人柯靜瑩於警詢中之供述與本院審理中證述情節大致相符，
    且無其他例外規定，就被告張富濠部分，無證據能力（但可
    為彈劾證據）。至被告魯振宇、潘鴻頡警詢中之供述，雖經
    被告張富濠否認證據能力，然此部分並未經採為本院認定被
    告張富濠部分之論罪科刑依據，無庸再予贅述。
二、被告張富濠雖否認黃佑任警詢中供述之證據能力，然按被告
    以外之人於審判中有所在不明而傳喚不到之情形者，其於檢
    察事務官、司法警察官或司法警察調查中所為之陳述，經證
    明具有可信之特別情況，且為證明犯罪事實之存否所必要者
    ，得為證據，刑事訴訟法第159 條之3 第3 款定有明文。其
    立法理由在於考量審判程序中，一旦發生事實上無從為直接
    審理之原因，如一概否定該項陳述之證據適格，不免違背實
    體真實發現之訴訟目的，為補救採納傳聞法則，實務上所可
    能發生蒐證困難之問題，例外承認該審判外之陳述得採為證
    據。而所謂「可信之特別情況」，應就其陳述當時之原因、
    過程、內容、功能等外在環境加以觀察，以判斷其陳述，是
    否出於「真意」、有無違法取供等，其信用性已獲得確定保
    障之特別情況；所稱之「為證明犯罪事實存否所必要者」，
    則指就具體個案案情及相關卷證判斷，為發現實質真實目的
    ，認為除該項審判外之陳述外，已無從再就同一供述者，取
    得與其上開審判外陳述之相同供述內容，倘以其他證據代替
    ，亦無從達到同一目的之情形而言（最高法院97年度臺上字
    第1374號、97年度臺上字第1364號判決參照）。經查，證人
    黃佑經本院合法傳喚、拘提均無故不到庭，有本院傳票、在
    監在押紀錄表、拘提報告書在卷可證，足見證人已因而所在
    不明無法傳喚到庭，又經核證人於警詢中陳述之外部情狀，
    其所述皆係其親自見聞之事，受詢問時亦無顯然遭受不正方
    法訊問或陳述非出於任意之情形，則自客觀外部情形觀之，
    具有可信之特別情況。此外，證人所述亦為證明被告犯罪事
    實存否之必要證據，是則依上開法律意旨，證人於警詢中之
    陳述對應有證據能力。
三、按被告以外之人於審判外之陳述，雖不符同法第159 條之1
    至159 條之4 之規定，而經當事人於審判程序同意作為證據
    ，法院審酌該言詞陳述或書面陳述作成時之情況，認為適當
    者，亦得為證據。當事人、代理人或辯護人於法院調查證據
    時，知有第159 條第1 項不得為證據之情形，而未於言詞辯
    論終結前聲明異議者，視為有前項之同意，刑事訴訟法第15
    9 條之5 第2 項定有明文。查本判決以下所引其餘傳聞證據
    ，均經當事人、辯護人於法院調查證據時，知有第159 條第
    1 項不得為證據之情形，而未於言詞辯論終結前聲明異議，
    本院審酌上開證據作成時並無不合法定程序之情形，認為適
    當，依上開說明，應均有證據能力。
貳、實體部分：
一、訊據被告張富濠、魯振宇、潘鴻頡均坦承於上開時、地與被
    害人柯耀嘉因一言不合而傷害被害人之情，且被告張富濠、
    魯振宇坦承傷害致重傷犯行，而被告潘鴻頡則否認有何傷害
    致重傷之犯行，辯稱：僅有徒手毆打被害人，且係臨時起意
    ，基於自發性毆打被害人，與其他共犯並無犯意聯絡、或對
    其他共犯之實施行為有互相利用，應只就其普通傷害行為負
    責，而僅成立普通傷害罪云云。被告游柄濠矢口否認有何傷
    害致重傷犯行，辯稱：我當時根本沒有在場，並非參與毆打
    之「大頭」云云，被告游柄濠辯護人另替被告游柄濠辯護稱
    ：共同被告張富濠係因員警提出游柄濠照片方指認游柄濠為
    在場共同傷害被害人之綽號「大頭」男子，指認程序有瑕疵
    ，而被告魯振宇、潘鴻頡係因被告張富濠指認方指認游柄濠
    為大頭，渠等指認已受污染而有錯誤，證人柯靜瑩為被害人
    家屬證詞偏頗，證人黃佑任於偵查中亦無法確認游柄濠為大
    頭，是無積極證據證明被告游柄濠有涉入本案云云，經查：
(一)、被告張富濠、魯振宇、與經張富濠聯絡至高雄市小港區○○
    ○路與沿海路路口之麥當勞之潘鴻頡、綽號「大頭」之人（
    下稱大頭），因張富濠欲與被害人柯耀嘉商討債務問題，而
    於98年12月26日晚上9 時40分許，至高雄市○○區○○路12
    8 號之遊戲阜網咖前，因張富濠與被害人柯耀嘉一言不合，
    被告張富濠、魯振宇、潘鴻頡、大頭，乃俱出手毆打被害人
    ，扭打混亂中，被告張富濠、游柄濠乃先後持放置路邊之禁
    止停車鐵架丟擊被害人，魯振宇、張富濠先後持木棒向被害
    人猛力毆擊，柯耀嘉倒地不起，期間，魯振宇、潘鴻頡及「
    大頭」亦時對被害人拳打腳踢之事實，業經被告張富濠於警
    詢、偵查、及本院審理中供述、證稱：…我與魯振宇、黃佑
    任、潘鴻頡、「大頭」由麥當勞至網咖，在網咖門口…我跟
    被害人吵…就互毆，魯振宇、潘鴻頡、「大頭」就加入一起
    毆打被害人，我看到魯振宇手拿球棒，我把棍子搶過來打被
    害人，後來看到被害人倒地後我們就離開。（提示監視翻拍
    錄影照片編號7 、8 ）持「禁止停車」鐵架有大頭、我也有
    拿鐵架毆打被害人等語（警卷第1-4 頁、第5-7 頁、偵卷第
    42-44 頁、偵卷第82-83 頁、偵卷第114- 115頁、審訴卷第
    54-59 頁、本院卷136-140 頁）；被告魯振宇供稱：…張富
    濠與被害人互毆，我幫忙張富濠毆打，隨後阿潘（潘鴻頡）
    及張富濠的另一名朋友也一起幫忙毆打，…之後持「禁止停
    車」鐵架者為綽號「大頭」男子，他持鐵架砸柯耀嘉，張富
    濠有持「禁止停車」鐵架，…我就回車上拿球棒，…我持球
    棒毆打柯耀嘉，後來張富濠將球棒從我手中搶走繼續毆打柯
    耀嘉…。（警卷第8-12、13-15 頁、卷第39-41 頁、審訴卷
    第54-59 頁）；被告潘鴻頡供稱：我看見張富濠、魯振宇與
    被害人互相扭打起來，…我就開始動手打他，我、張富濠、
    魯振宇、及張富濠的男性朋友（指「大頭」）四人一起打被
    害人，我們一直打到馬路上，我看見魯振宇從車上拿出棒球
    棍揮打被害人，接著棒球棍被張富濠拿走也繼績揮打被害人
    ，被害人倒在地上等語（警卷第16-21 、警卷第22-24 頁、
    警卷第25-27 頁、偵卷第23-26 頁、審訴卷54-59 頁）明確
    ，核與證人黃佑任證稱：張富濠有叫柯耀嘉收1 筆3 萬元款
    項，因收款問題，柯耀嘉、我與張智豪、米色衣服之小宇（
    指魯振宇）到遊戲阜網咖店外談，張富濠、柯耀嘉他們2 人
    越講越大聲並爭吵，…張富濠就出手毆打柯耀嘉，穿米色衣
    服的魯振宇也加入毆打柯耀嘉，店外另2 名男子（指潘鴻頡
    、「大頭」）也加入毆打柯耀嘉，…張富濠拿禁止停車鐵架
    砸柯耀嘉，另2 名不詳男子徒手毆打柯耀嘉，另魯振宇就跑
    到他們所開來的自小客車上拿出1 支木棍打柯耀嘉。他們持
    木棍打柯耀嘉頭部及身體部位…（提示監視翻拍錄影照片編
    號7 、8 ）持「禁止停車」鐵架是張富濠的朋友，其他打人
    的是魯振宇、張富濠等語（警卷第31-34 頁、偵卷第 27-29
    頁、第104-107 頁）；證人柯靜瑩於偵查、本院審理中證稱
    ：當時有動手的就那四個人，他們把我哥哥即柯耀嘉打到已
    經摔到地上，柯耀嘉被打到倒下以後，被告幾人還有繼續打
    …他們是用「禁止停車」的鐵架和木棒打柯耀嘉，還有用腳
    踹柯耀嘉。…（是否可以確認有幾個人有輪流用木質球棒打
    你哥哥？）一開始是有一個穿米黃色上衣男子（指魯振宇）
    ，還有張富濠接下去打，其他我看到是用手打等語（見偵卷
    5-7 頁、本院卷129-130 頁）明確，且本件鬥毆經過之監視
    錄影光碟，經本院於100 年4 月14日勘驗顯示：
    「五、監視器9 網咖騎樓畫面：
    錄影畫面顯示21時54分51秒，丙男（穿黑衣，即「大頭」
      ）突然自機車起身靠近B 男（被害人），B 男亦起身往畫
      面最右方騎樓靠近網咖之騎樓處，甲男（穿黑衣，即張富
      濠）、乙男（穿白衣，即魯振宇）、丙男、A 男（即黃佑
      任），同圍住B 男，已可見有揮手等毆打之肢體動作，突
      然由畫面外道路處衝入另一名穿著黑色上衣，戴眼鏡之男
      子（即潘鴻頡）加入圍毆，圍毆復往騎樓左方靠近道路方
      向移動。
    錄影畫面顯示21時54分57秒至21時55分10秒先有一黑衣男
      到路邊拿放置在路邊之禁止停車鐵架砸B 男（被害人），
      砸完後掉落路面、另一黑衣男拿起該「禁止停車」鐵架再
      砸一次。同時參與圍毆人等往道路處移動。
    六、監視器16，畫面包含網咖騎樓外至道路。
    錄影畫面顯示21時55分06秒起，先有人拿起鐵架，嗣有鐵
      架砸落地面畫面，另一黑衣男拿起掉落鐵架，同時一白衣
      男自騎樓跑向併排停車之車輛，拿出球棒，同時騎樓內之
      圍毆人等延續至網咖外馬路邊，白衣男以球棒打被害人，
      被害人倒在車道上，另一黑衣男接過球棒打，其他三人徒
      手毆打，B 男被打到躺在地上，圍毆者拳打腳踢，
    錄影畫面顯示21時55分34秒，一黑衣男手持球棒打倒在車
      道上之被害人，於21：56：00圍毆結束，參與圍毆的二名
      男子（黑衣男、白衣男）往黑色自小客車走去」
    有本院100 年4 月14日勘驗筆錄在卷可證（本院卷99至100
    頁），並有監視器錄影翻拍照片27張（其中18張經編號1 至
    18附於警卷頁，另9 張附在證物袋內）可資佐證。堪認被告
    張富濠、魯振宇、潘鴻頡上開自白，與事實相符，堪以採信
    。
(二)、被害人因遭以上開方式毆打傷害，而致受有頭部外傷合併右
    顳骨右枕骨骨折、右顳頂部右小腦硬膜上出血、腦出血及右
    尺骨骨折（右前臂骨折）及右膝、右臂、右腿、左上臂瘀傷
    等傷害，經在場柯耀嘉之妹柯靜瑩將柯耀嘉送醫急救，送高
    雄市立小港醫院轉診至高雄榮民總醫院，於98年12月27日凌
    晨施以手術治療後，仍存有四肢肢體及認知障礙無法獨立翻
    身、坐起、言語，屬極重度植物人狀態，因而受有身體重大
    難治之重傷害結果之事實，有行政院國軍退除役官兵輔導委
    員會高雄榮民總醫院診斷證明書（警卷第53頁）、同院99年
    11月15日高總管字第0990017656號函併所附病歷及右手外側
    、右額、頭部、及右膝、右臂、右腿、左上臂瘀傷傷勢照片
    （本院卷51-55 頁）、及高雄市立小港醫院（委託高雄醫學
    大學經營）99年3 月31日診字第0990330100號診斷證明書、
    同院99年5 月10日高醫港秘字第0990000729號函所附柯耀嘉
    相關病歷影本、同院99年11月16日高醫港秘字第0990001841
    號函（偵卷16、63頁、本院卷26-48 頁）、被害人之殘障手
    冊影本（本院審訴卷67-1頁）、被害人現狀照片（本院卷91
    頁）等在卷可參。由上情觀之，足徵被害人因此毆擊而已呈
    植物人之狀態，受有身體重大難治之重傷害結果無誤。
(三)、被告游柄濠雖否認有與被告張富濠、魯振宇、潘鴻頡共同毆
    打被害人，辯稱；忘記當時是在何處，但當時確實不在案發
    現場，並非參與鬥毆之張富濠綽號「大頭」友人云云，辯護
    人另為被告游柄濠辯稱：共同被告張富濠係因員警提出游柄
    濠照片方指認游柄濠為在場共同傷害被害人之綽號「大頭」
    男子，指認程序有瑕疵，而魯振宇、潘鴻頡係因被告張富濠
    指認方指認游柄濠為大頭，渠等指認已受污染而有錯誤，證
    人柯靜瑩為被害人家屬證詞偏頗，證人黃佑任於偵查中亦無
    法確認游柄濠為大頭，是無積極證據證明被告游柄濠有涉入
    本案云云，然：
  1.被告游柄濠確為綽號「大頭」之張富濠友人，而於上開時、
    地與其他被告共同傷害被害人一節，業經證人即張富濠於99
    年1 月14日警詢筆錄證述：「（指認游柄濠）即為我先前所
    稱之大頭』男子。案發當日我與魯振宇前往小港中山四路與
    沿海路口麥當勞找黃佑任，潘鴻頡也是我聯絡他來的，他是
    自己騎機車過來，游柄濠是我打電話給他叫他來麥當勞，後
    來我要說要去「遊戲阜網咖」找人，要魯振宇、潘鴻頡、游
    柄濠陪我去」。因為發後游柄濠的父親拜託我不要將游柄濠
    講出來，所以我於第一次筆錄表示「大頭」游柄濠是我在麥
    當勞巧遇。現因警方已查出「大頭」就是游柄濠，所以供出
    」等語詳盡（警卷5-7 頁），並於偵查、本院審理中屢次同
    此證稱（偵卷42-44 頁、本院卷133-135 頁），且被告游柄
    濠亦坦承：於案發當日（26日）晚上（確切時間忘記）張富
    濠有打電話給我等語（警卷第29 -30頁），再被告游柄濠自
    承確實使用之0000000000號行動電話（警卷30頁），而依卷
    附（警卷60頁）游柄濠0000000000號行動電話之通聯記錄顯
    示：上開門號於21時13分01秒通話之基地台在高雄市○○區
    ○○路658 號，於21時54分10秒（通話時間5 秒）之基地台
    在高雄市小港區○○○路461 號，上開基地台位置與小港中
    山四路與沿海路口麥當勞、及高雄市○○區○○路128 號案
    發地點，距離不超過1 公里，顯見被告游柄濠於案發當時行
    蹤確實係在案發地點附近，與被告張富濠證述相互吻合，再
    被告張富濠與被告游柄濠為朋友關係，並無夙怨，本無特意
    誣陷被告游柄濠之必要，況被告張富濠於第一次警詢時，均
    僅供述被告游柄濠之綽號「大頭」，而未提供任何可供警追
    查被告游柄濠之資料，顯有迴護之意，嗣因員警已提出被告
    游柄濠之照片，知悉無法再為被告游柄濠遮掩後，始供出被
    告游柄濠，更足認被告張富濠上開證述，應非虛指，再參以
    被告游柄濠就其案發時之行蹤，於99年5 月5 日偵查中先係
    供稱；小港分局叫我去做筆錄，我推算起來當時我人在家裡
    ，印象很深刻云云（偵卷56頁），經檢察官當庭質以案發當
    時手機發話地點在案發地點附近，隨於99年5 月20日偵查中
    改稱：張富濠雖有打電話給我，但我沒有與他見面，因為當
    時我和陳韋聰一起在忙與陳韋聰朋友的金錢糾紛云云（偵卷
    67頁），經證人陳韋聰於偵查中到庭證稱：98年12月26日晚
    間10時許係在家中，不知道當時游柄濠在何處，當日只有和
    他一同外出吃飯等語（偵卷72頁），被告游柄濠始於本院改
    稱忘記案發當日行蹤，被告游柄濠就其行蹤，屢次供述不一
    ，經質以供述與證據不符，隨即改口，如非參與其事，豈須
    為此等掩飾行蹤行為。又被告魯振宇、潘鴻頡、黃佑任與被
    告游柄濠素不相識，且被告張富濠、魯振宇與潘鴻頡、游柄
    濠於麥當勞時並未一同會面，而係被告張富濠與被告魯振宇
    一同到場後，分別與潘鴻頡、游柄濠見面及邀集至網咖，業
    據被告魯振宇、潘鴻頡供述在卷（本院卷141-142 頁、148-
    149 頁），是故被告魯振宇、潘鴻頡、證人黃佑任雖有證稱
    於麥當勞時未見「大頭」（警卷14頁、26頁、偵卷27頁），
    應與被告張富濠上開證述並無矛盾，綜上，足認被告張富濠
    上開證述，應屬真實。被告游柄濠否認在場參與之辯解，實
    屬卸責之詞，無可採信。
 2、被告游柄濠辯護人雖以被告張富濠指認被告游柄濠時係經員
    警引導而為，指認不可採信等語，然被告張富濠於99年1 月
    14日至小港分局製作筆錄供出大頭即被告游柄濠經過，業經
    證人即製作該次張富濠小港分局員警陳客忠於本院審理中證
    稱：張富濠當初是先去苓雅分局作筆錄，苓雅分局有跟我們
    說綽號大頭的父親好像是警察，是在鹽埕分局服務，我們之
    後有打電話過去鹽埕分局問，鹽埕分局同仁跟我們說『某個
    員警的兒子最近有跟別人打架，對方傷的很嚴重』，我們打
    聽過後，當時並沒有調資料出來，因為我們認為張富濠知道
    綽號大頭的人是誰，但張富濠來做筆錄時他還是說不知道，
    所以我們才依據之前的陳述調游柄濠照片資料出來，給張富
    濠看，張富濠也說就是這個人。至於苓雅分局怎麼知道綽號
    「大頭」的父親是警察我們並不清楚等語明確（本院卷244
    頁），被告游柄濠係與被告張富濠聯絡後始行到場，被告張
    富濠本即認識被告游柄濠，知悉被告游柄濠聯絡方式之相關
    資訊，員警提出游柄濠之照片，僅係確認之用，並無為免錯
    認而使用複數照片指認之必要，而無指認程序瑕疵問題，再
    員警依循其他線索，鎖定被告游柄濠，再向被告張富濠確認
    ，本係辦案方式之運用，更無所謂錯誤引導，辯護人以此質
    疑被告張富濠證詞之可信度，並無理由。
  3.至辯護人另質疑證人柯靜瑩指認被告游柄濠之可信度，並被
    告魯振宇、潘鴻頡於本案偵查、審理中時稱「大頭」為被告
    游柄濠，證詞有瑕等語，查證人柯靜瑩於99年5 月31日偵訊
    及本院審理中雖曾證稱指認游柄濠有在現場（偵卷72頁、本
    院卷128-129 頁），然證人柯靜瑩於99年5 月20日偵訊中與
    被告游柄濠同庭為第一次為指認時，經檢察官詢問：「當庭
    這位被告（指游柄濠）有無在現場？（並提示警卷所附監視
    器翻拍畫面）」，證人柯靜瑩回答：「認不出來，因為當時
    太多年輕人，身材都差不多」等語，顯然因案發當時情況突
    然，參與人數眾多且不相識，而無法確認游柄濠是否在場，
    是其嗣於同次訊問經檢察官問有何補充時，改稱：「我想起
    來，當庭這名被告有打我哥哥，他還有回頭罵我」等語（偵
    卷66-68 頁），及於99年5 月31日偵訊及本院審理中所為指
    認，真實性實堪存疑，無法採為不利被告游柄濠之證據，辯
    護人此部分之辯解，固可採信，惟證人柯靜瑩係無法指認被
    告游柄濠，又證人魯振宇、潘鴻頡、黃佑任於警詢、本院審
    理中均明白供述無法確認「大頭」是否為游柄濠（警卷、本
    院卷143 頁、148-149 頁、偵卷105 頁），證人魯振宇、潘
    鴻頡於本案偵查審理中時有稱呼游柄濠之詞，顯因稱呼方便
    ，而非特意指認游柄濠為大頭，然被告游柄濠確為綽號「大
    頭」之人，業經本院審認如前，縱令證人柯靜瑩指認尚有瑕
    疵，證人魯振宇、潘鴻頡、黃佑任因偶然相遇事出突然，無
    法指認，只為無法為有利或不利被告游柄濠之證據甚明。
  4.是以，被告游柄濠上開不在場之辯解，顯非事實，並無可採
    ，被告游柄濠為綽號「大頭」之人，而於上開時、地，參與
    共同傷害被害人堪以認定。
(四)、按殺人罪之成立，須於實施殺害時，即具有使其喪失生命之
    故意，倘缺乏此種故意，僅在使其成為重傷，而結果致重傷
    者，祇與使人受重傷之規定相當，要難遽以殺人未遂論處。
    再殺人未遂與傷害之區別，本視加害人有無殺意為斷，被害
    人受傷之程度，被害人受傷處所是否為致命部位，及傷痕多
    寡，輕重如何，僅足供認定有無殺意之參考，究不能據為區
    別殺人未遂與傷害之絕對標準，故不能僅因被害人受傷之位
    置係屬人體要害，即認定加害人自始即有殺害被害人之犯意
    （最高法院48年台上字第33號判例、94年度台上字第6857號
    判決意旨參照）。證人柯靜瑩雖證稱有聽聞被告張富濠喊叫
    給他死等語，然證人柯靜瑩於第一次警詢中並未提起此點，
    ，已有可疑，且鬥毆中常見口頭喊叫助勢之詞，尚難以此助
    勢即認被告張富濠等有殺人犯意。而觀以本件係因被告張富
    濠與被害人之債務催討問題所引發，雙方並無深仇宿怨，已
    難認被告張富濠、魯振宇、潘鴻頡、游柄濠因此而萌殺人犯
    意，雖然被告四人中確有持鐵架丟擊、持球棒毆打者，且觀
    諸被害人之傷勢，亦可推知被告等下手非輕，惟本件案發時
    間僅約2 分鐘，事發迅速，且以被告四人中有持球棒毆打時
    ，其他人加以拳打腳踢，被害人復有閃躲、移位之混亂情形
    ，並證人黃佑任所證述之案發情節：「他們打被害人的頭部
    、胸部、腹部、手腳等部位」，顯見被告四人等並非針對毆
    打被害人之頭部要害進行攻擊，原難率認被告四人等有致被
    害人於死或重傷害之主觀犯意，再者被告等於被害人倒地後
    雖仍有毆打被害人行為，然持續時間短暫，且於被害人經黃
    佑任、柯靜瑩攙扶時，被告等亦無阻止動作，更未繼續查察
    被害人傷勢或湮滅證據，旋即離去，亦徵被告等應無置被害
    人於死之犯意聯絡，故被告等之主觀犯意應僅在傷害告訴人
    之身體，堪可認定。
(五)、按刑法上之加重結果犯，係對實施基本犯罪後，另發生加重
    結果者，加重其處罰之規定，而行為人之所以對該項加重結
    果處罰負責任者，乃因該項加重結果之發生，係行為人所實
    施之犯罪行為所導致，雖行為人並未有使其發生加重結果發
    生之犯意，因行為人所實施之基本犯罪行為在客觀上有發生
    加重結果之危險性存在，亦即此加重結果之發生在客觀上屬
    可得預見之範圍，行為人於實施基本犯罪行為時本應負防止
    其發生之義務，乃行為人竟疏未加以注意防範，以致發生加
    重之結果，與因積極行為發生結果同其評價，因此乃具有可
    罰性（最高法院93年台上字第1632號判決參照）。被告張富
    濠、魯振宇、潘鴻頡、游柄濠，雖基於普通傷害之犯意聯絡
    ，而共同圍毆被害人，然圍毆時情緒激昂、人多壯膽下，同
    時交相對被害人拳打腳踢，甚拿起棍棒、鐵架毆打，極可能
    造成身體或健康有重傷害，應為被告張富濠、魯振宇、潘鴻
    頡、游柄濠，依客觀存在之一般情形所能預見有該加重結果
    之危險性發生，乃被告四人竟不預見該結果之發生，在混亂
    中，以共同傷害之犯意，交相毆擊被害人，甚有持鐵架擲扔
    、以球棒毆打，以致發生被害人受有頭部外傷合併右顳骨右
    枕骨骨折、右顳頂部右小腦硬膜上出血、腦出血及右尺骨骨
    折、及右膝、右臂、右腿、左上臂瘀傷等傷害，經救治後，
    仍為四肢肢體及認知障礙無法獨立翻身、坐起、言語屬極重
    度植物人狀態，而屬身體重大難治之重傷害之加重結果，自
    均應對此加重結果負責。是以被告四人固有共同傷害被害人
    身體之犯意聯絡及行為分擔，但被害人因而致重傷害之加重
    結果，在客觀上其等均能預見，但於主觀上不預見，自應負
    傷害致重傷害之加重結果犯罪責甚明。
(六)、至被告潘鴻頡及其辯護人雖辯稱；被告潘鴻頡僅徒手毆打，
    應僅負普通傷害之責等語，然按結果加重犯對於加重結果之
    發生，並無主觀上之犯意可言，共犯中之一人所引起之加重
    結果，其他共犯應否同負加重結果之全部刑責，端視其就此
    加重結果之發生，於客觀情形能否預見，而非以各共犯之間
    ，主觀上對於加重結果之發生，有無犯意之聯絡為斷；又共
    同實施犯罪行為之人，在合同意思範圍以內，各自分擔犯罪
    行為之一部，相互利用他人之行為，以達其犯罪之目的者，
    即應對於全部所發生之結果，共同負責，因之，共犯之一實
    施犯罪，致發生重罪之結果者，如其他共犯能預見共犯之行
    為有致生重罪結果之危險，仍利用該共犯之行為，或縱容、
    默許共犯為之，而不違背其本意，或雖其主觀上無此預見及
    本意，然仍互相利用共犯之行為以達其原定犯輕罪之目的者
    ，仍應分別情形論以該重罪之間接故意犯或該輕罪之加重結
    果犯，尚難單純以輕罪論擬（最高法院93年度台上字第4858
    號及89年度台上字第1490號判決意旨分別參照）。是按共同
    實施犯罪行為之人，在合同意思範圍以內，各自分擔犯罪行
    為之一部，相互利用他人之行為，以達其犯罪之目的者，即
    應對於全部所發生之結果，共同負責，因之，共犯之一實施
    犯罪，致發生重罪之結果者，如其他共犯客觀上能預見共犯
    之行為有致生重罪結果之危險，仍利用該共犯之行為，或縱
    容、默許共犯為之，仍應論以加重結果之共同正犯。依本件
    案發經過，被告張富濠、魯振宇、潘鴻頡、游柄濠先共同徒
    手毆打被害人，被告游柄濠、張富濠丟擲鐵架、被告魯振宇
    、張富濠持球棒毆打被害人，過程中被告潘鴻頡亦在旁拳打
    腳踢，而致被害人頭部因遭被告等人之毆擊，而呈植物人之
    狀態，受有身體重大難治之重傷害結果，是依此情境發展脈
    絡以觀，被告四人間具有相互利用其行為之合同意思已甚明
    ，依照首揭最高法院之裁判意旨說明，被告潘鴻頡自仍應負
    傷害致重傷之共同正犯罪責，被告潘鴻頡此部分之辯解，尚
    無可採。
(七)、綜上所述，被告四人確有共同傷害致人重傷之行為，事證明
    確，犯行堪以認定，應予依法論科。
二、核被告四人上開所為，均係犯刑法第277 條第2 項後段之傷
    害致重傷罪。檢察官起訴以被告係犯刑法第271 條第2 項、
    第1 項之殺人未遂罪，依上說明，尚有未恰，惟起訴之基本
    社會事實同一，應由法院變更起訴之法條審理之。被告四人
    ，就上述犯行，有犯意之聯絡及行為之分擔，均為共同正犯
    。再本件查獲被告潘鴻頡、被告魯振宇過程，係獲報案之高
    雄市小港分局承辦員警經柯靜瑩、黃佑任之供述查知張富濠
    ，然其餘共犯三人身分尚未查知，而被告潘鴻頡經母親勸解
    ，主動於99 年1月7 日至住處轄區之高雄市苓雅分局自首，
    於製作筆錄間，恰被告張富濠撥打電話聯絡被告潘鴻頡，得
    知上情，被告張富濠乃與被告魯振宇約同至苓雅分局投案、
    自首一情，為被告潘鴻頡、魯振宇於本院審理中供陳、證述
    詳盡（本院卷144-145 頁、150-151 頁），並高雄市政府警
    察局小港分局99年11月29日高市警港分偵字第0990025852號
    函及所附員警職務報告1 份在卷可證（本院卷20-22 頁），
    是被告潘鴻頡、魯振宇在犯罪偵查機關據報知悉有犯罪事實
    ，但不知悉犯罪人前，於99年1 月7 日先後至高雄市苓雅分
    局向該分局警員主動承認自首而願接受裁判，合於刑法第62
    條前段規定自首規定，並考量被告潘鴻頡係主動真誠至警局
    自首，而因被告潘鴻頡至警局自首緣故，被告魯振宇始經被
    告張富濠邀集而隨至警局自首之情節，分予減輕其刑。爰審
    酌被告張富濠、魯振宇、潘鴻頡、游柄濠與被害人間並無夙
    怨，竟僅因細端即毆打被害人致成重傷，造成被害人腦部受
    傷併四肢癱瘓，被害人乃20餘歲之青年，因此生理上之殘缺
    ，終身難以恢復正常生活，對被害人及被害人家屬心理、生
    活上產生無法抹滅之痛苦，終身均受拖累，並本件起因被告
    張富濠與被害人商討債務問題而起爭端，其餘被告魯振宇、
    潘鴻頡、游柄濠基於幫忙張富濠之動機而加入，復參以被告
    張富濠、魯振宇、潘鴻頡坦承犯行之犯後態度，至被告游柄
    濠非但否認犯行，屢次飾詞辯解，耗費司法資源，犯後態度
    不佳，並被告張富濠、魯振宇、潘鴻頡、游柄濠均未與被害
    人家屬達成和解，僅有被告張富濠賠償35萬元（有收據為證
    ），又被告游柄濠前因於97年間竊盜、搶奪等案，經臺灣高
    等法院高雄分院以99上訴字第60號判處應執行有期徒刑1 年
    8 月，緩刑3 年，現仍於緩刑期間，有臺灣高等法院被告前
    案紀錄表在卷可稽，素行不佳；及考量被告張富濠、魯振宇
    、潘鴻頡之素行、犯罪情節、手段等一切情狀，分別量處如
    主文所示之刑，以資懲儆。
據上論斷，應依刑事訴訟法第299 條第1 項前段、第300 條，刑
法第28條、第277 條第2 項後段、第62條前段規定，判決如主文
。
本案經檢察官陳威呈到庭執行職務。
中    華    民    國   100    年    6     月     9    日
                刑事第一庭      審判長法  官  黃三友
                                      法  官  莊珮吟
                                      法  官  陳億芳
以上正本證明與原本無異。
如不服本判決應於收受判決後10日內向本院提出上訴書狀，並應
敘述具體理由。其未敘述上訴理由者，應於上訴期間屆滿後20日
內向本院補提理由書(均須按他造當事人之人數附繕本)「切勿逕
送上級法院」。
中    華    民    國   100    年    6     月    10    日
                                      書記官  鄭於珮
附錄本案論罪科刑法條：
中華民國刑法第277條
（普通傷害罪）
傷害人之身體或健康者，處 3 年以下有期徒刑、拘役或 1 千元
以下罰金。
犯前項之罪因而致人於死者，處無期徒刑或 7 年以上有期徒刑
；致重傷者，處 3 年以上 10 年以下有期徒刑。